台灣高等法院刑事裁定　　　　　　　　 93年度交抗字第793號
　　抗　告　人
　　即受處分人　甲○○
上抗告人因違反交通管理處罰條例案件，不服臺灣臺北地方法院
中華民國93年9月29日裁定（93年度交聲字第502號；原處分案號
：台北市交通事件裁決所北市裁3字第裁22─Ａ1Ａ200250號），
提起抗告，本院裁定如下：
    主  文
原裁定撤銷，發回臺灣臺北地方法院。
    理  由
一、原裁定意旨略以：抗告人即受處分人甲○○駕駛車牌號碼Ｖ
    Ｋ─9979號自用小客車，於民國92年12月10日上午11時45分
    ，沿台北市○○街西向東行駛至肇事地點時，左前車頭與沿
    東向西行駛之ＣＲ─6332號自小客車前車頭撞擊而肇事。經
    警舉發「一、超速行駛（限速30公里，自稱40公里）二、未
    帶駕照駕駛車輛」之違規。嗣經受處分人提出申訴，原處分
    機關臺北市交通事件裁決所函請原舉發單位調查結果，仍認
    受處分人有前揭違規行為，乃依道路交通管理處罰條例第40
    條第1項及第25條第1項第3款規定，計裁決罰鍰新台幣二千
    元整，並依同條例第63條第1項規定記違規點數一點。受處
    分人雖聲明異議稱上開路段為上坡且於150公尺內有6個連續
    彎道，撞車當時，雙手重傷、骨折，疼痛非常，筆錄中有關
    「車速40」之陳述，非意識清醒下所為，係口誤而將平日平
    路之車速陳報。因該路段為連續彎路，受處分人於碰撞前已
    用腳煞、手煞將車子煞住，現場並無煞車痕，上坡車速絕不
    可能40公里。且其山居30年、駕車30年，不可能於山坡上車
    速40公里，筆錄內所載車速40係其口誤，並提出相片16幀為
    證。惟受處分人所有前開車輛，以時速40公里之速度行經前
    開路段並與他車發生擦撞肇事等情，有臺北市政府警察局交
    通事故談話紀錄表一紙在卷可稽。且受處分人於肇事後承認
    意識清醒，其既具有長達2、30年長期駕車行經本件肇事路
    段之經驗，則對於肇事當時之行車上坡速度自當了然於心，
    乃辯稱當時係錯報時速，與常理有違。原處分機關援引首揭
    規定依法裁罰，並無不當，因認本件異議為無理由，而裁定
    駁回其聲明異議等語，固非無見。
二、抗告意旨略以：受處分人不否認確有未帶駕照而駕駛車輛於
    前揭時間行經上開路段等事實，惟撞車當時，雙手重傷、骨
    折，疼痛非常，筆錄中有關車速之陳述，非意識清醒下所為
    。且該路段係連續彎路，受處分人之車身又重達1250公斤，
    碰撞前已將車子煞停，現場並無胎痕，上坡車速絕不可能40
    公里。並請求傳喚目擊證人陳昭惠及當日於現場處理事故之
    警員鄧堯育出庭作證，以還原真相等語。
三、按道路交通管理處罰條例第89條規定，法院受理有關交通事
    件，準用刑事訴訟法之規定，刑事訴訟法中有關證據法則部
    分，自應適用於道路交通事件。刑事訴訟法第154條第2項規
    定：犯罪事實應依證據認定之，無證據不得認定犯罪事實。
    是以事實之認定，應憑證據，如未能發現相當證據，或證據
    不足以證明，自不能以推測或擬制之方法，以為裁判之基礎
    。同法第156條第2項規定：被告或共犯之自白，不得作為有
    罪判決之唯一證據，仍應調查其他必要之證據，以察其是否
    與事實相符。查本件受處分人是否有超速之事實，原裁定僅
    以受處分人於警詢之自白為其唯一之證據，而依其人所述事
    故現場為連續彎路之上坡路段，其車速不可能達40公里，故
    其車速是否確達40公里，仍應有其他極積證據證明。抗告意
    旨指摘原裁定不當，尚非全無理由，應由本院將原裁定撤銷
    ，發回原審法院詳為調查後，另為妥適之裁定。
四、據上論斷，應依道路交通管理處理條例第89條、刑事訴訟法
    第413條前段，裁定如主文。
中　　華　　民　　國　　94　　年　　4 　　月　　6 　　日
　　　　　　　　　刑事第十六庭  審判長法　官  曾德水
　　　　　　　　　　　　　　　　　　  法　官  杜惠錦
　　　　　　　　　　　　　　　　　　  法　官  廖紋妤
以上正本證明與原本無異。
不得再抗告。
                                      書記官  王增華
中　　華　　民　　國　　94　　年　　4 　　月　　6 　　日
